【裁判字號】    94,交上訴,531
【裁判日期】    970709
【裁判案由】    過失致死
【裁判全文】
臺灣高等法院臺南分院刑事判決       94年度交上訴字第531號
上  訴  人  臺灣雲林地方法院檢察署檢察官
被      告  甲○○
                    13
選任辯護人  何崇民律師
上列上訴人因被告業務過失致死案件，不服臺灣雲林地方法院93
年度交訴字第13號中華民國94年5月4日第一審判決（起訴案號：
臺灣雲林地方法院檢察署93度偵字第304號），提起上訴，本院
判決如下：
    主  文
原判決撤銷。
甲○○從事業務之人，因業務上之過失致人於死，處有期徒刑捌
月，減為有期徒刑肆月，如易科罰金以參佰元折算壹日。
    事  實
一、甲○○為達摩工程有限公司負責人，係招牌製作商，為從事
    業務之人，於民國92年12月27日晚上8時30分左右，駕駛車
    牌號碼5V-973號自用大貨車前往雲林縣北港鎮○○路17號製
    作招牌，未申請許可，而將上開大貨車停放於華勝路17號前
    （北往南方向停放），夜間於路口10公尺內未緊靠道路右側
    ，佔用外車道違規停車施工，且未妥設警示燈，僅在其大貨
    車後方擺置三角錐乙支，即逕行在其大貨車與路面邊緣間之
    空間處製作招牌，適陳海堂騎乘LXQ-976號機車北往南直行
    ，於行經該地點時，亦未注意車前狀況，致其機車車頭撞及
    甲○○之上開大貨車之左後方，因而人車倒地，經送醫急救
    不治死亡。甲○○於警員到場處理時，尚不知何人肇事時，
    主動自首。
二、案經臺灣雲林地方法院檢察署檢察官據報相驗後，偵查起訴
    。
    理  由
一、上述事實經被告甲○○坦認不諱，且有道路交通事故調查現
    場圖、道路交通事故現場蒐證照片、道路交通事故調查報告
    書、驗斷書、相驗筆錄、相驗屍體證明書附卷可以證明。而
    本件經送鑑定及覆議，亦認定陳海堂騎乘重機車，未注意車
    前狀況，撞及施工車輛，為肇事主因，而被告甲○○駕駛自
    用大貨車，施工未申請許可，夜間於路口10公尺內未緊靠道
    路右側，佔用外車道違規停車施工，且未妥設警示燈肇事，
    為肇事次因，有台灣省嘉雲區車輛行車事故鑑定委員會函及
    台灣省車輛行車事故覆議鑑定委員會函各1件附卷可參。
二、又本件經本院依告訴人之請求，送請財團法人成大研究所發
    展基金會鑑定結果，認本件事故之肇事責任比例為：(一)若完
    全不考慮被告甲○○自用大貨車佔用外側快車道施工之因素
    ，肇事責任為陳海堂百分之65（未注意車前狀況），甲○○
    百分之35（未申請施工許可，且於夜間施工時未於施工車輛
    後設置警告裝置）。(二)若被告甲○○自用大貨車僅局部佔用
    外側快車道施工，所剩餘之外側快車道寬度仍容許機車在外
    側快車道上安全行駛，則肇事責任為陳海堂百分之55（未注
    意車前狀況），甲○○百分之45（未申請施工許可，且於夜
    間施工時未於施工車輛後設置警告裝置）。(三)若納入考慮被
    告甲○○自用大貨車完全停在外側快車道施工妨礙機車行駛
    外側快車道之因素，肇事責任為陳海堂百分之45（未注意車
    前狀況），甲○○百分之55（未申請施工許可，且於夜間施
    工時未於施工車輛後設置警告裝置，完全停在外側快車道上
    ，嚴重妨礙機車依法行駛外側快車道）。亦有財團法人成大
    研究所發展基金會鑑定意見書1份在附卷足資參考。因此，
    被告對本件車禍之發生確有過失，應無疑義。且被告之行為
    與被害人之死亡間，具有相當之因果關係。
三、本院參酌卷附之道路交通事故現場蒐證照片第6、7、8張（
    見警卷第7、8頁）顯示：被告甲○○之自用大貨車確實佔用
    大部分外側快車道：及卷附之道路交通事故事故現場圖（見
    警卷第10頁）顯示：經被告自用大貨車佔用後，所剩餘之外
    側快車道寬度僅為0．8公尺等情節。因認被告本件之肇事責
    任比例應為被害人陳海堂百分之55（未注意車前狀況），被
    告甲○○則為百分之45，較為符合現場跡證實際之情形。
四、綜上所述，本件事證已甚明確，被告業務過失致人於死之犯
    行，應可認定。
五、被告行為後，新修正刑法業於95年7月1日施行，刑法第2條
    第1項規定：行為後法律有變更者，適用行為時之法律，但
    行為後之法律有利於行為人者，適用最有利於行為人之法律
    。係以適用行為時之法律為原則，而以適用行為後之法律為
    例外，並以最有利於行為人之法律，為其選擇適用之標準（
    即從舊從輕主義）。(一)被告行為後，刑法關於罰金刑之規定
    業經修正公布，舊法第33條第5款「罰金：1元以上」之規定
    ，修正公布為新法第33條第5款「罰金：新臺幣1千元以上，
    以百元計算之」，新法施行後，應依新法第2條第1項之規定
    ，適用最有利於行為人之法律（最高法院95年第8次刑事庭
    會議決議參照）。比較新舊法結果，刑法法定本刑中列有罰
    金刑者，舊法顯然較有利於行為人，被告本件犯罪關於法定
    罰金刑部分，以行為時之舊法第33條第5款定其罰金部分之
    法定刑，對被告較為有利。(二)被告行為後，罰金罰鍰提高標
    準條例第2條業已刪除，而刑法第41條第1項前段易科罰金折
    算標準，已由舊法之銀元100元、200元、300元修正為新臺
    幣1,000元、2,000元、3,000元，屬科刑規範事項之變更，
    其折算標準為裁判時所應諭知，自均有就新舊法規定比較之
    必要（最高法院95年第8次刑事庭會議決議參照），經比較
    新舊法結果，以被告行為時之舊法較為有利於被告，應依刑
    法第2條第1項前段規定，適用修正前刑法第41第1項前段、
    第2項，廢止前罰金罰鍰提高標準條例第2條規定（最高法院
    95 年5月23日第8次刑事庭會議決議參照）。(三)被告行為後
    ，新刑法關於自首之規定亦有修正，修正前刑法第62條前段
    關於自首之規定係「必減事由」，新修正刑法第62條前段關
    於自首之規定則係「得減事由」，上開關於自首之規定雖屬
    刑罰裁量之事項，惟既影響行為人之刑罰法律效果，應屬法
    律變更之範疇，而有刑法第2條第1項之適用；且關於自首之
    新舊法比較，因自首之性質無關可罰性之判斷或法律效果之
    形成，故其變更應非以行為時為判斷基準，而應依「自首時
    」作為判斷之基準。本件被告自首之時間係在95年7月1日刑
    法修正生效前，經比較新舊法，以修正前規定「必減」對被
    告較為有利，自應適用修正前刑法第62條前段規定減輕其刑
    （最高法院95年5月23日刑事庭第8次會議決議可資參照）。
六、核被告所為，係犯刑法第276條第2項之業務過失致人於死罪
    。查被告於警員到場處理，尚不知何人肇事時，向警員自首
    ，業經被告供明，被告符合修正前刑法第62條前段規定之自
    首要件，依法應減輕其刑。
七、原審以被告犯業務過失致人於死罪嫌事證明確，因予論科，
    固非無見。惟查：(一)被告犯罪在96年4月24日以前，合於中
    華民國96年罪犯減刑條例減刑條件，原判決未及減刑，尚有
    未當。(二)又被告之過失程度應為百分之45，已如前述，與被
    害人之未注意車前狀況，同為本件肇事因素，原判決認被告
    過失程度不重，亦非適當。檢察官上訴意旨以原判決量刑過
    輕指摘原判決不當，為有理由應由本院予以撤銷改判，以期
    適法。爰審酌本件交通事故係因被告施工疏失所致，其應負
    肇事責任比例，及被告因一時疏忽大意釀禍致人於死，造成
    被害人與家人天人永隔誠屬至悲，迄未與被害人家屬達成民
    事和解，惟念被告犯罪後坦承犯罪及本件車禍被害人與有過
    失等一切情狀，量處如主文第2項所示之刑。又被告犯罪時
    間在96年4月24日以前，合於中華民國96年罪犯減刑條例減
    刑條件，爰依法減其宣告刑2分之1，並諭知易科罰金之折算
    標準。
據上論結，應依刑事訴訟法第369條第1項前段、第364條、第299
條第1項前段、刑法第2條第1項前段、第276條第2項、（修正前
）刑法第41條第1項前段、第62條前段，（廢止前）罰金罰鍰提
高標準條例第1條前段，第2條，中華民國96年罪犯減刑條例第2
條第1項第3款、第7條、第9條，刑法施行法第1條之1第1項、第2
項前段，判決如主文。
本案經檢察官劉得鉦到庭執行職務。
中    華    民    國    97    年    7     月    9     日
                  刑事第二庭    審判長法  官  葉居正
                                      法  官  吳勇輝
                                      法  官  郭千黛
以上正本證明與原本無異。
如不服本判決，應於收受本判決後十日內向本院提出上訴書狀。
其未敘述上訴理由者並得於提起上訴後十日內向本院補提理由書
狀（均須按他造當事人之人數附繕本）「切勿逕送上級法院」。
                                      書記官  尤乃玉
中    華    民    國    97    年    7     月    10    日
附錄：本判決論罪科刑法條全文
中華民國刑法第276條
（過失致死罪）
因過失致人於死者，處2年以下有期徒刑、拘役或2千元以下罰金
。
從事業務之人，因業務上之過失犯前項之罪者，處5年以下有期
徒刑或拘役，得併科3千元以下罰金。


司法院資訊處製作；財團法人民間司法改革基金會備份。
